臺灣高等法院花蓮分院刑事裁定
再審聲請人
即受判決人 甲○○
上列聲請人即受判決人因傷害案件，對於本院96年度上易字第
120 號，中華民國96年8月28日第2審確定判決 (原審案號：96年
度易字第113號，起訴案號：96年度偵字第733號），聲請再審，
本院裁定如下：
    主  文
再審之聲請駁回。
    理  由
一、本案聲請人即被告甲○○（下稱被告）於95年5月24日上午
    ，因停車糾紛，基於傷害之概括犯意，連續對劉明聰、劉明
    聰之妹妹鄒心潔，以及劉明聰之妹夫陳宏山犯傷害罪，經臺
    灣花蓮地方法院判處有期徒刑3月，聲請人提起上訴，本院
    96 年度上易字第120號案，減刑後改判有期徒刑1月15日。
    聲請人以判決書所載事實中之『勸架之鄰人』即證人曾騰慶
    ，全程目擊聲請人與劉明聰等人之爭執過程，經聲請人查訪
    曾騰慶，發現其證言足以證明聲請人當時並未出手毆打劉明
    聰、鄒心潔、陳宏山等人，即所謂發現確實之新證據，爰依
    刑事訴訟法第420條第1項第6款以及第421條之規定聲請再審
    。
二、按刑事訴訟法第421條規定，不得上訴於第3審法院之案件，
    除前條規定外，其經第2審確定之有罪判決，如就足生影響
    於判決之重要證據漏未審酌者，亦得為受判決人之利益，聲
    請再審。所謂「漏未審酌」乃指第2審判決前已發現而提出
    之證據，未予審酌而言，苟被捨棄之證據，已於理由內敘明
    其捨棄之理由者，即非漏未審酌。又所謂「重要證據」，須
    該證據已足認定受判決人應受無罪、或免訴、或輕於原審所
    認定之罪名方可，如不足以推翻原審所認定罪刑之證據，即
    非足生影響於原判決之重要證據。再按因發現確實之新證據
    ，足認受有罪判決之人應受無罪之判決者，為受判決人之利
    益，得聲請再審，刑事訴訟法第420條第1項第6款定有明文
    。而所謂「確實之新證據」，須具備該證據當時已經存在，
    為法院及當事人所不及知、不及調查斟酌，至其後始行發見
    之「嶄新性」，以及就證據本身形式上觀察，不須經過調查
    程序，客觀上可認為真實，且顯然足以動搖原有罪確定判決
    ，使受判決人得受無罪、免訴、免刑或輕於原判決所認罪名
    之判決者為限之「確實性」等2要件。此受理聲請再審之最
    後事實審法院，應就聲請再審理由之所謂「新證據」，是否
    具備此2要件，加以審查，以為判斷應否准予開始再審之準
    據；若客觀上就其之真實性如何，尚欠明瞭，非經相當之調
    查，不能辨其真偽，即與確實新證據之「確實性」不符，即
    難據為聲請再審之理由。以上所述，有最高法院40年度台抗
    字第2號判例、70年度台抗字第161號裁定、85年度台抗字第
    308號裁定意旨可資參照。
三、經查：本件聲請人主張劉明聰等人之鄰人曾騰慶，為案發當
    日在場勸架之目擊證人，其證言得以證明聲請人當日並無傷
    害行為云云。即依聲請人聲請意旨所指，此證據係一於案發
    當時已存在之證據，然經本院調閱原審卷證之結果，該鄰人
    曾騰慶之證言，並未於原審調查程序中提出並經合法調查，
    此即與前揭所述刑事訴訟法第421條之重要證據漏未斟酌之
    再審聲請要件未合。本件聲請人所據以聲請再審之證據為人
    證，係以證人之證言作為證據資料，以其陳述為證明之作用
    ，除非於另一訴訟中已為證言之陳述，否則，仍須經嚴格調
    查程序，始得認其證言具證據能力進而辨其真偽。本件聲請
    人僅以該鄰人曾騰慶事後所稱見聞事實足證被告並無傷害行
    為，而謂該人證成立於事實審法院判決之前，屬確實之新證
    據，請求聲請再審，然其真實性如何，仍須經調查程序，此
    與上揭所述「確實之新證據」所應具備之「確實性」要件即
    有不符。況經原審審理結果，認案發現場目擊證人蔡財福、
    楊素貞、黃碧雲和劉安妮等人之證言，逐一對照本件被害人
    劉明聰、鄒心潔、陳宏山等人之證詞與診斷證明書等證據，
    已足堪認定聲請人犯有傷害罪行，即原確定判決已就聲請人
    如何涉犯傷害罪行之理由詳予說明，聲請人所提證據，更須
    經相當調查程序，從形式上觀察顯未達足以動搖原有罪確定
    判決之程度，故此部分亦不合乎刑事訴訟法第420條第1項第
    6 款規定之要件。
    綜上所述，本件聲請人聲請再審所提之上揭再審理由均非適
    法，其聲請本件再審為無理由，應予駁回。
據上論斷，應依刑事訴訟法第434條第1項，裁定如主文。
中　　華　　民　　國　　96　　年　　10　　月　　29　　日
 　　　　　　        刑事庭 審判長 法　官 謝志揚
                                   法　官 劉雪惠
                                   法　官 賴淳良
以上正本證明與原本無異。
本件不得抗告。
                                   書記官 邱廣譽
中　　華　　民　　國　　96　　年　　10　　月　　29　　日
